臺灣高等法院臺中分院刑事判決　　　　96年度上易字第1436號
上　訴　人　臺灣南投地方法院檢察署檢察官
被　　　告　甲○○
　　　　　　乙○○
上列上訴人因被告傷害等案件，不服臺灣南投地方法院96年度簡
上字第49號中華民國96年6月20日第一審判決（起訴案號：臺灣
南投地方法院檢察署95年度偵字第2890號），提起上訴，本院判
決如下：
    主  文
上訴駁回。
    理  由
一、公訴意旨略以：告訴人丙○○與堂叔陳朝山、陳朝山之女即
    被告乙○○，時因細故而生爭執。95年6月16日下午11時15
    分許，丙○○不滿被告乙○○酒後騷擾其母，竟基於毀損之
    犯意，持鐵棍至陳朝山位於南投縣竹山鎮○○路○段21號住
    處，破壞陳朝山所有之紗門、玻璃窗及信箱，致令不堪用，
    陳朝山（因本件傷害罪，經原審法院判處拘役二十日確定）
    及被告乙○○、乙○○友人甲○○聞聲，基於傷害他人身體
    之犯意聯絡分持鐵棍、起子衝出，四人隨即基於傷害他人身
    體之犯意，相互毆打，致丙○○受有右膝及小腿多處挫傷及
    擦傷、右肩挫傷之傷害、乙○○受有右側腰部挫傷、疑似腎
    血腫之傷害、陳朝山受有右手前臂挫傷併瘀腫之傷害、甲○○受有左側尺骨開放性骨折之傷害（丙○○被訴毀損、傷害
    部分業經原審判決分別判處拘役三十日、三十日，應執行拘
    役五十日確定），因認被告等2人涉有刑法第277條第1項之
    傷害罪嫌。
二、按犯罪事實應依證據認定之，無證據不得推定其犯罪事實，
    又不能證明被告犯罪者，應諭知無罪之判決，刑事訴訟法第
    一百五十四條第二項、第三百零一條第一項定有明文。復按
    認定不利於被告之事實，須依積極證據，苟積極證據不足為
    不利於被告事實之認定時，即應為有利於被告之認定；又告
    訴人之告訴，係以使被告受刑事訴追為目的，是其陳述是否
    與事實相符，即應調查其他証據，以資審認，最高法院三十
    年上字第八一六號、五十二年台上字第一三號判例可資
    參照。
三、檢察官起訴及上訴意旨，認被告甲○○、乙○○共涉犯傷害
    罪嫌，係以：I被告等上開傷害事實，迭據告訴人丙○○於
    警詢及偵查、審理時指訴甚詳，且經證人即告訴人之父陳萬
    福於警詢及審理時證述明確。II告訴人遭被告等人毆打後，
    受有右膝及小腿多處挫傷及擦傷、右肩挫傷等傷害乙節，有
    竹山秀傳醫院之診斷證明書1份及照片1張在卷可參。又告訴
    人現年40歲，原審共同被告陳朝山現年70歲乙節，若無被告
    甲○○、乙○○出手相助，現年70歲之被告陳朝山是否有能
    力單挑現年40歲且持有鐵棍之告訴人，並致告訴人腳部多處
    挫、擦傷、右肩挫傷？III雖告訴人就被告甲○○、乙○○於
    案發時所持之工具究為鐵撬、鐵棍、鋤頭柄之指述有前後不
    一之情形，然告訴人及證人陳萬福之警詢筆錄、審理筆錄分
    別於95年6月18日、96年6月6日製作，其筆錄製作期間相隔
    近一年，依人類記憶能力而言，自難期待告訴人、證人陳萬
    福為前後一致之陳述。況本件案發時間係於95年6月16日23
    時15分之深夜，且係告訴人與被告甲○○、乙○○、陳朝山
    互毆，以告訴人當時身處場面混亂之暗夜，復遭人毆打之情
    形下，亦難期告訴人明確知悉被告等人究持何種工具等語。
四、本院查：
  (一)告訴人丙○○與被告乙○○係堂姐弟關係，時因細故而生爭
    執；95年6月16日晚上11時15分許，丙○○不滿被告乙○○
    酒後騷擾其母，基於毀損之犯意，持鐵棍至其堂叔陳朝山位
    於南投縣竹山鎮○○路○段21號住處，在外叫罵並破壞陳朝
    山所有之紗門、玻璃窗及信箱，陳朝山及被告乙○○、甲○○聞聲外出，發生衝突，丙○○受有右膝及小腿多處挫傷及
    擦傷、右肩挫傷之傷害；乙○○受有右側腰部挫傷、疑似腎
    血腫之傷害、陳朝山受有右手前臂挫傷併瘀腫之傷害、甲○○受有左側尺骨開放性骨折之傷害，告訴人丙○○因本件毀
    損、傷害部分，經原審判決分別判處拘役三十日、三十日，
    應執行拘役五十日確定；陳朝山傷害部分判處拘役二十日確
    定等事實，有原審法院96年度投刑簡字第50號判決及96年度
    簡上字第49號判決可考。
  (二)告訴人於深夜，攜帶扣案鐵棍前往被告洪美華住處，破壞紗
    門、玻璃窗、信箱，主動尋釁於前，且係有備而來，參酌：
    衝突後，被告乙○○受有右側腰部挫傷、疑似腎血腫之傷害
    ；被告甲○○受有左側尺骨開放性骨折之傷害，受傷情節非
    輕，而告訴人僅受有右膝及小腿多處挫傷及擦傷、右肩挫傷
    之傷害，情節輕微許多，被告等人究係被動因應告訴人之傷
    害，或確有傷害之犯意及行為即有合理之可疑。況告訴人先
    於警詢中指稱：我有看見陳朝山持鐵棍打我的腳部受傷，乙○○也有拿棍子打我，當時甲○○是拿鐵棍打我右腳的後小
    腿，陳朝山手拿鐵撬毆打我的右腳膝蓋，乙○○拿鋤頭的柄
    毆打我的手大臂等語（見警卷第一頁至第二頁），繼於偵查
    中指證：是甲○○先拿鐵棍打我的右腳小腿，其他二人陳朝
    山是拿起子打我左邊背，乙○○也是用手打我的背等語（見
    偵卷第二十三頁），嗣於原審審理時證稱：陳朝山持鐵撬打
    我，甲○○持鐵棍，乙○○好像有拿東西，至於拿什麼東西
    我不記得了等語（見原審卷第五十四頁），其關於被告甲○○及乙○○所持之工具究為鐵撬、鐵棍、鋤頭柄抑或徒手，
    前後指述已顯然不一，自難憑信。另由告訴人所提出竹山秀
    傳醫院診斷證明書所載之傷勢係「右膝及小腿多處挫傷及擦
    傷、右肩挫傷」等傷，果當日倘如告訴人所指述係遭被告乙○○、甲○○與陳朝山三人分持鐵棍等工具聯手毆打，告訴
    人與被告甲○○均為青壯年人，若輔以被告乙○○及陳朝山
    之助力，告訴人斷無僅受如此輕微之傷害，告訴人所為上開
    指證，實難據為被告乙○○、甲○○不利之認定。
  (三)證人陳萬福固於原審審理時結證稱：被告三人都有拿棍子等
    語（見原審卷第五十六頁），然其於警詢時係證稱：只有看
    見乙○○父親陳朝山手持鐵棍毆打我兒子等語（見警卷第十
    四頁），前後證述已有歧異，更與告訴人之指述內容相左。
    再者，當日證人陳萬福係於自家窗前觀看其子丙○○與陳朝
    山等人之爭吵，而當日發生爭執之地點係在被告陳朝山住處
    三合院的庭埕，外面馬路雖有路燈，庭埕內並無燈光照明設
    備，業經證人陳萬福於原審證述明確，則證人陳萬福既係遠
    距離觀看其子與被告等人之爭吵，又時值深夜，昏暗不明，
    焉能確認被告甲○○及乙○○是否有持工具且出手傷害告訴
    人，尚難據此認定被告甲○○、乙○○有出手毆打告訴人之
    犯行。
五、按為訴訟上證明之資料，須通常一般之人均不致於有所懷疑
    ，而得確信其為真實之程度者，始得據為有罪之認定。倘其
    證明尚未達於此一程度，而有合理性懷疑存在時，即不得遽
    認被告犯罪。綜上所述，本件公訴人所憑之證據，無論直接
    或間接證據，均尚未達於一般之人均可得確信，而無合理之
    懷疑存在之程度，本院亦查無其他確切証據，足以証明被告
    等應負本件罪責，被告等之犯行尚屬不能証明。原審以不能
    證明被告等二人犯罪，而依刑事訴訟法第三百零一條第一項
    規定，諭知無罪之判決，經核認事用法，並無不合，檢察官
    上訴意旨認應就被告等予以論罪科刑，而指摘原判決不當，
    經查為無理由，應予駁回。
六、被告乙○○經合法傳喚，無正當理由不到庭，爰不待其陳述
    ，逕行判決。
七、據上論斷，應依刑事訴訟法第三百六十八條、第三百七十一
    條，判決如主文。
本案經檢察官丁○○到庭執行職務。
中　　華　　民　　國　　96　　年　　9　　月　　19　　日
            刑事第四庭    審判長法　官  洪  耀  宗
                                法　官  江  德  千
                                法　官  劉  登  俊
上列正本證明與原本無異。
不得上訴。
                                書記官  粘  銘  環
中　　華　　民　　國　　96　　年　　9 　　月　　20　　日
